臺灣嘉義地方法院刑事判決　　　　　　　 96年度易字第371號
公　訴　人　臺灣嘉義地方法院檢察署檢察官
被　　　告　戊○○
上列被告因傷害案件，經檢察官提起公訴（九十六年度偵字第三
八六五號），本院判決如下：
    主  文
戊○○傷害人之身體，處有期徒刑肆月，如易科罰金，以新臺幣
壹仟元折算壹日，減為有期徒刑貳月，如易科罰金，以新臺幣壹
仟元折算壹日。
    事  實
一、戊○○與乙○○係鄰居，因乙○○母親丙○○所有之車輛停
    放在戊○○居住之嘉義縣民雄鄉菁埔村菁埔一五三號旁空地
    ，影響戊○○家人出入，雙方夙有嫌隙，於民國九十五年九
    月二日上午十一時許，戊○○之祖母何許蝦與乙○○、丙○○又因車輛停放問題發生爭吵，乙○○見戊○○、戊○○之
    母甲○○○、戊○○之胞姐丁○○每人手持棍棒自屋內出來
    ，乙○○乃進屋持所有之扁擔欲自衛，詎戊○○竟基於傷害
    人身體之犯意，出手搶下乙○○所有之扁擔並持之毆擊乙○○腿部，導致乙○○受有右大腿挫瘀腫（30×9×2公分）之
    傷害。
二、案經乙○○訴由臺灣嘉義地方法院檢察署檢察官偵查起訴。
    理  由
一、按被告以外之人於審判外之陳述，雖不符刑事訴訟法第一百
    五十九條之一至第一百五十九條之四之規定，而經當事人於
    審判程序同意作為證據，法院審酌該言詞陳述或書面陳述作
    成時之情況，認為適當者，亦得為證據。當事人、代理人或
    辯護人於法院調查證據時，知有第一百五十九條第一項不得
    為證據之情形，而未於言詞辯論終結前聲明異議者，視為有
    前項之同意，此觀刑事訴訟法第一百五十九條之五規定甚明
    。本件被告戊○○於言詞辯論終結前，對於證人乙○○、丙○○、丁○○、甲○○○於檢察事務官之證述，證人丙○○
    於檢察官偵查之證言、衛生署嘉義醫院傷害診斷證明書、現
    場照片、乙○○傷害照片、行政院衛生署嘉義醫院函暨函附
    病歷、診療照片等證據方法之證據能力，均未聲明異議。本
    院審酌上開言詞陳述及書面陳述作成時之情況，認無顯不適
    當之情形，且採納上開證據方法，尚無礙被告於程序上之彈
    劾詰問權利，而認上開證據資料合於刑事訴訟法第一百五十
    九條之四、之五等規定，因而均具證據能力。至乙○○於檢
    察官偵查中之證述，因漏未具結，依刑事訴訟法第一百五十
    八條之三規定，不得做為證據，合先敘明。
二、訊據被告固坦承有於九十五年九月二日上午十一時許，搶下
    告訴人乙○○之扁擔，然矢口否認有何傷害犯行，辯稱：當
    日係告訴人乙○○手持扁擔毆打伊胞姊丁○○，經母親呼喊
    伊出來搶救，伊趕緊將乙○○之扁擔搶下，伊等即離開，不
    知乙○○為何會有此傷勢云云。經查；
  (一)告訴人乙○○、其母丙○○與被告祖母何許蝦，於九十五年
    九月二日上午十一時許，在被告住處旁空地因車輛停放問題
    發生爭執，被告手持木棍出來，告訴人乙○○見狀至住處倉
    庫內拿取扁擔，遭被告搶下扁擔並持以毆打乙○○大腿乙情
    ，業據告訴人乙○○於檢察事務官前指訴綦詳，繼於本院審
    理時證述明確，並經證人丙○○迭於偵審時結證甚詳，而乙○○因之受有右大腿挫瘀腫（30×9×2公分）之傷害，亦有
    行政院衛生署嘉義醫院（下稱嘉義醫院）傷害診斷證明書、
    嘉義醫院九十六年八月八日嘉醫歷字第0960004333號函及函
    附病歷、診療照片在卷可參（他字偵卷第三頁、本院卷第八
    十八頁至第九十六頁），而觀諸前開病歷記載乙○○上開傷
    勢「為條狀鈍器擊傷所致」，且當日看診時醫院所攝照片亦
    明顯可見乙○○右大腿有明顯條狀淤青，顯見證人乙○○、
    丙○○上開證述被告搶下屬長條型鈍器之扁擔後，持以毆打
    乙○○，應堪採信。至被告雖抗辯上開診斷證明書係告訴人
    於發生爭執之翌日始就診，與常理不符云云。然一般人遭毆
    打後，本即非必定於當日即就診，且告訴人上開傷勢並非有
    立即危險，是告訴人乙○○證述當日因有其他事情待處理因
    而於翌日就診，尚與常理無違，被告執此為辯，顯屬無據。
  (二)再證人丙○○之車輛，於九十五年九月二日前即停放在嘉義
    縣民雄鄉菁埔村菁埔一五三號被告住處旁空地，而丙○○、
    乙○○因車輛停放問題，已與被告之母甲○○○、祖母何許
    蝦前有爭執，復於本件案發時再次因車輛停放問題，與被告
    祖母何許蝦發生口角，此業據證人丙○○、乙○○、甲○○○、丁○○等於本院證述明確，復為被告所不爭執。參以卷
    附現場照片（見交查卷證物袋內照片）所示車輛停放情形以
    觀，證人丙○○所有之車輛，停放在被告住處鐵捲門旁之空
    地，確實有影響進出讓人心生不滿之虞，而被告就渠等當日
    因車輛停放問題發生爭執，其搶下告訴人乙○○之扁擔乙節
    ，更與證人乙○○、丙○○於本院證述情詞一致，足認被告
    係因二家停車問題已有齟齬，於當日前往察看而起衝突，被
    告有傷害告訴人之動機無訛。且被告前於偵查中，就其搶奪
    扁擔過程中有以扁擔毆打告訴人乙○○一節，亦曾坦認在卷
    （見偵卷第六頁），雖於本院具狀改稱於偵查中因緊張，且
    告訴人上開傷勢係因其姊正當防衛而造成（依被告答辯狀之
    意應係指告訴人之傷勢為其姊毆打造成），為袒護其姊始承
    認犯行云云，然被告前業經檢察事務官偵訊三次均否認犯行
    ，後於檢察官訊問時始坦承有毆打告訴人乙○○，有本件偵
    查卷宗歷次筆錄可參，是被告既非第一次偵訊，且原均否認
    犯行，又豈會因緊張即承認犯行？再證人丁○○、甲○○○
    、乙○○、丙○○於本院審理均未證稱係由丁○○毆打乙○○成傷，是被告以袒護其姊為由辯稱偵查中之自白與事實不
    符，顯係卸責之詞，實無足採。
  (三)至證人丁○○、甲○○○雖到場均證稱被告戊○○未為前揭
    傷害行為，係乙○○、丙○○毆打渠等云云，惟證人丁○○
    、甲○○○分別為被告胞姊、母親，與被告關係親密，且證
    人丁○○、甲○○○就乙○○、丙○○當日本係為毆打何人
    、實際上毆打何人等情（分別見交查卷第十四頁、本院卷第
    五十九頁、第七十一頁），與被告於本院供述之乙○○、丙○○毆打何人情節顯有出入（見本院卷第一百三十九頁），
    是證人丁○○、甲○○○既立於現場，然就所證述之關於乙○○、丙○○毆打何人乙節，非屬細節事項已與被告所述不
    符，顯與常情相違，所為證詞顯係出於迴護被告脫免之情，
    不足採信。況被告於偵查中、本院審理供述之乙○○、丙○○毆打何人等情（見交查卷第十一頁、第二十二頁、本院卷
    第一百三十九頁），亦前後矛盾，足見其前後辯詞顯有重大
    之歧異，實難遽信。
  (四)末查，證人庚○○、己○○即九十五年九月二日案發後到場
    處理之警員雖均到庭證稱告訴人乙○○並未報警，而係證人
    丁○○、甲○○○報警並表示遭告訴人乙○○毆打等語，惟
    證人庚○○、己○○於當日均未親見本件被告戊○○、告訴
    人乙○○，亦未詢問相關事宜，業據證人庚○○、己○○到
    庭證述明確，是證人庚○○、己○○於案發時既未在場，於
    案發後復未詳細詢問調查本案犯罪情形，而證人丁○○、甲○○○之證言已難以採信，業如上述，是尚難僅以何人報警
    、報警之人片面陳述，作為有利被告之認定。故承前各節，
    勾稽以觀，被告戊○○傷害情節，至為灼然，前開所辯無非
    臨訟卸責之詞，均無足採，本件事證明確，被告戊○○犯行
    即堪認定。
三、核被告戊○○所為，係犯刑法第二百七十七條第一項之普通
    傷害罪。爰審酌被告國中畢業之智識程度，素行尚稱良好（
    有臺灣嘉義地方法院檢察署刑案資料查註紀錄表及臺灣高等
    法院被告前案紀錄表各一份附卷可按）；出於細故齟齬衝突
    之動機及目的；以扁擔毆打之犯罪手段；與被害人平日為鄰
    居之關係；犯罪造成被害人身體受有傷害；及犯後矢口否認
    ，未達成和解之態度等一切情狀，量處如主文所示之刑，併
    諭知易科罰金之折算標準，以示懲儆。末按犯罪在中華民國
    九十六年四月二十四日以前者，除本條例另有規定外，依下
    列規定減刑：一、死刑減為無期徒刑。二、無期徒刑減為有
    期徒刑二十年。三、有期徒刑、拘役或罰金，減其刑期或金
    額二分之一，中華民國九十六年罪犯減刑條例第二條第一項
    定有明文。本件被告上揭犯行係在九十六年四月二十四日以
    前所為，復無不得減刑之例外情形，自合於減刑條件，併諭
    知減得之刑及易科罰金之折算標準。另被告用以毆打告訴人
    之扁擔一支，為告訴人乙○○所有，業據被告供陳在卷，且
    已遺失（見嘉義縣警察局民雄分局函及函附報告），非屬被
    告所有，自不予宣告沒收，併予敘明。
據上論斷，應依刑事訴訟法第二百九十九條第一項前段，刑法第
第二百七十七條第一項、第四十一條第一項前段，刑法施行法第
一條之一第一項、第二項前段，中華民國九十六年罪犯減刑條例
第二條第一項第三款、第七條、第九條，判決如主文。
本案經檢察官蔡彥守到庭執行職務。
中　　華　　民　　國　　96　　年　　9 　　月　　26　　日
                  刑事第一庭    法　官　黃琴媛
上列正本證明與原本無異。
如不服本判決，應於判決送達後十日內向本院提出上訴狀，上訴
書狀依法應敘述具體理由，如未敘述具體理由者，應於上訴期間
屆滿後二十日內補提理由書於本院（均應附繕本）。告訴人或被
害人如對於本判決不服者，應具備理由請求檢察官上訴，其上訴
期間之計算係以檢察官收受判決正本之日期為準。
中　　華　　民　　國　　96　　年　　9 　　月　　26　　日
                            　　書記官　李彩娥
附錄論罪法條全文：
中華民國刑法第277條第1項
（普通傷害罪）
傷害人之身體或健康者，處3年以下有期徒刑、拘役或1千元以下
罰金。
